臺灣板橋地方法院交通事件裁定　　　　　　　　　　九十一年度交聲字第六十七號
　　原處分機關　交通部公路局臺北區監理所
　　受處分人即
　　異　議　人　甲○○
右列受處分人因違反道路交通管理處罰條例案件，對於原處分機關民國九十年十二月
七日北監六字第裁四０一Ａ00000000號處分，聲明異議，本院裁定如左：
    主  文
原處分撤銷。
甲○○不遵守道路交通標誌、標線、號誌之指示，處新臺幣玖佰元，並記違規點數壹
點。
    理  由
一、原處分意旨略以：異議人即受處分人甲○○於民國八十九年五月二十六日上午九
    時三十九分許，駕駛車牌號碼Ｐ八─三三七號營業用小客車，途經臺北市○○路
    與雙和街路口，遇紅燈越線臨停，經臺北市政府警察局交通警察大隊舉發，乃依
    道路交通管理處罰條例第六十條第二項第三款、第六十三條第一項第一款，裁處
    罰鍰新臺幣一千八百元，並記違規點數一點。異議人辯稱未收受本件違規舉發通
    知單，對上開違規事實無從查知，卻遭處最高罰鍰，殊難甘服等語。
二、按對於違反道路交通管理處罰條例之行為，逕行舉發者，應按已查明之資料填註
    車牌號碼、車輛種類、車主姓名或名稱及地址，並於通知單上方空白處加註逕行
    舉發之文字後，由舉發機關送達被通知人。處理違反道路交通管理事件，有關文
    書送達之程序，準用刑事訴訟法送達之規定。又當事人因掛號郵寄而不能達到者
    ，得為公示送達。八十九年十二月五日修正前之違反道路交通管理事件統一裁罰
    標準及處理細則第五條、第十一條第一項第二款、刑事訴訟法第五十九條第二款
    分別定有明文。然所謂掛號郵寄不能達到，應指文書經掛號付郵寄送而不能達到
    應受送達人而言。經查：
  (一)本異議人所有之車牌號碼Ｐ八─三三七號營業用小客車，於八十九年五月二十六
    日上午九時三十九分許，途經臺北市○○路與雙和街路口，遇紅燈未於停止線前
    暫停，越線暫停於停止線後之區○○○○○道路交通號誌之指示違規，經臺北市
    政府警察局交通警察大隊警掣單逕行舉發等情，有臺北市政府警察局北市警交大
    字第Ａ00000000號舉發違反道路交通管理事件通知單及現場採證之照片
    二幀附卷可按，且為異議人所不爭，是異議人確有前揭違規事實應堪認定。
  (二)又本件北市警交大字第Ａ00000000號舉發違反道路交通管理事件通知單
    ，係由原舉發機關臺北市政府警察局交通警察大隊以掛號郵務送達方式向異議人
    登記之戶籍地址住臺北縣板橋市○○路○段一四七巷三巷九號之四送達，惟因招
    領逾期，經郵務單位將該舉發通知單退回原舉發機關，原舉發機關遂依當時有效
    之違反道路交通管理事件統一裁罰標準及處理細則第五條準用刑事訴訟法第五十
    九條之規定，以舉發通知單因掛號郵寄不能達到為由，將前揭舉發通知單刊登於
    臺北市政府公報八十九年冬字第二十七期公示送達，異議人仍逾期未繳罰款，原
    處分機關即交通部公路局臺北區監理所即以最高額罰鍰裁罰等情，固有前揭舉發
    通知單一紙、招領逾期退回信封、台北市政府公報、交通部公路局臺北區監理所
    北監六字第裁四０一Ａ00000000號裁決書等在卷可佐。然查本件異議人
    之戶籍地址及其所有之前揭營業用小客車，向監理機關登記之車主戶籍地址均係
    登記為臺北縣板橋市○○路○段一四七巷三巷九號之四，有前引舉發單、本院依
    職權調閱之汽車車籍查詢單及異議人戶籍資料附卷可稽，是異議人顯非住居所不
    明，亦非屬住居於法權不及之地而不能以其他方式送達之情形，縱郵差前往投遞
    時，不獲會晤應受送達人，然依法尚有其他替代送達方式，例如寄存送達以資因
    應，是前揭舉發通知單送達異議人住所時，雖因無人簽收無法送達，惟郵差未以
    其他可替代方式為送達，而將應送達之文書即舉發通知單率行退回原舉發單位，
    尚難認已符合刑事訴訟法第五十九條第二款所謂掛號郵寄不能達到之情形，自不
    得以公示送達方式以為送達，從而，本件原舉發機關以刊登於臺北市政府公報之
    方式將前揭舉發通知單為公示送達，於法尚有未合，原處分機關以異議人逾期未
    繳納罰鍰裁處最高罰鍰，即有未當，本件異議人異議前開違規通知單未經收受等
    語，尚非無據。
三、又按汽車駕駛人，不遵守道路交通標誌、標線、號誌之指示者，處新臺幣九百元
    以上一千八百元以下罰鍰；汽車駕駛人違反第六十條第二項第一款至第三款規定
    者，除依原條款處罰鍰外，並予記違規點數一點，道路交通管理處罰條例第六十
    條第二項第三款、第六十三條第一項第一款分別定有明文。另本條例所定罰鍰之
    處罰，行為人接獲違反道路交通管理事件通知單後，應於十五日內，到達指定處
    所聽候裁決。但行為人認為舉發之事實與違規情形相符者，得不經裁決，逕依各
    該條款罰鍰最低額，自動向指定之處所繳納結案，上開條例第九條第一項亦有明
    文。本件異議人違規行為已如前述，惟舉發機關之舉發違規過程既有可議，並致
    異議人喪失於收受前開通知單後十五日內自動依最低額繳納罰鍰之利益，應認本
    件異議為有理由，爰撤銷原處分，並依道路交通管理處罰條例第六十條第二項第
    三款、第六十三條第一項第一款規定，改諭知異議人處新臺幣九百元，並記違規
    點數一點。
據上論斷，應依道路交通案件處理辦法第二十條，裁定如主文。
中      華      民      國    九十一  年    一      月        九        日
                              臺灣板橋地方法院交通法庭
                                          法  官  陳明偉
右正本證明與原本無異。
如不服本裁定，應於送達後五日內，向本院提出抗告狀。
                                          書記官  呂妍旻
中      華      民      國    九十一  年    一      月        九        日
